台灣高等法院台中分院刑事判決　　　　　　　　　九十一年度交上易字第六五八號
　　上　訴　人
　　即　被　告　丁○○
右上訴人因過失傷害案件，不服臺灣南投地方法院九十年度交易字第一三五號中華民
國九十一年三月十二日第一審判決（起訴案號：臺灣南投地方法院檢察署九十年度偵
字第三二六二號），提起上訴，本院判決如左：
      主  文
上訴駁回。
      事  實
一、丁○○於民國（下同）九十年五月十七日十時二十八分許，駕駛車牌號碼ＬＥ─
    八四一六號自小客車，沿南投縣南投市○○街由東往西方向行駛，應注意汽車行
    經無號誌岔路口，支線道轉彎車應暫停讓幹道直行車先行，且應減速慢行，作隨
    時停車之準備，而依當時天候晴、日間有自然光線、路面乾燥、無缺陷、路邊有
    停車、視距稍受路邊停車影響之客觀情形下，未盡注意之能事，適有丙○○騎乘
    ＵＤＩ─八二０號機車，沿南投縣南投市○○路由南向北方向行駛，於行經建國
    路與民生街口時，亦行經無號誌岔路口，未減速慢行反超速行駛，且未充分注意
    車前狀況，而與丁○○所駕駛之前開自小客車發生碰撞，丙○○因而受有右脛骨
    骨折、腦震盪、頸部扭傷、臉鼻樑左手臂撕裂傷等傷害，丁○○於肇事後，留在
    現場，並於有偵辦犯罪職務之公務員發覺前，向到場之警員自首而接受裁判。
二、案經丙○○訴由南投縣警察局南投分局報請臺灣南投地方法院檢察署檢察官偵查
    起訴。
      理  由
一、訊據被告丁○○固坦承與告訴人丙○○於上揭時地發生車禍之事實，惟矢口否認
    有過失傷害犯行，並辯稱：該交岔路口有案外人石健諭停車於該處，而當時南投
    高中正舉辦活動，來往行人甚多，且民生街與建國路岔路口處略呈二、三十度之
    緩昇坡，伊駕車行至該路口，因上開環境因素使然，非得停車不可；告訴人因未
    戴安全帽，適附近有交通警察執行取締任務，告訴人一時恐慌，未能他顧而直行
    撞及伊所駕駛之前開自小客車，伊並未緊急煞車。如法院仍認被告與有過失，請
    求宣告緩刑云云。
二、本院查：
  (一)上開車輛於前揭時、地肇事致告訴人受有前開傷害之事實，業據告訴人於警訊、
    偵查及本院調查、審理中指述甚詳，並有診斷証明書、道路交通事故調查報告表
    一紙附卷可證。
　(二)依上開交通事故調查報告表及現場草圖、相片可知，肇事地點為無號誌丁字交岔
    路口，被告所行駛之民生街為支線道，告訴人所行駛之建國路為幹線道，且肇事
    後被告駕駛小客車之停放位置之車頭部分及撞擊碎片散落物均在建國路之範圍內
    ，參酌被告於警訊中陳稱：「當時我由民生街東往西行，到路口欲左轉，因有自
    小貨車停在路角，我將車開進路口並停止，再看左右有無來車，有發現左方告訴
    人所騎機車，再回過頭來機車已撞上我的車。」，「車禍後因一時情急，誤將空
    檔打成倒退檔，車輛有向後移動」等語（見偵查卷第五頁），由肇事時，被告駕
    駛小客車車頭部分已進入幹線道觀之，足見被告於支線道轉彎車未暫停讓幹道直
    行車先行因而肇事甚明。
  (三)按汽車行經無號誌之交岔路口時，應減速慢行，作隨時停車之準備；車輛行至無
    號誌之交岔路口，支線道車應暫停讓幹道車先行，轉彎車應暫停讓直行車先行，
    道路交通安全規則第九十三條第一項第三款、第一百零二條第一項第二款前段、
    中段分別定有明文。被告為領有駕駛執照之人，其駕駛汽車自應注意上述道路交
    通安全規定，且依當時天候晴、日間有自然光線、路面乾燥、無缺陷、路邊雖有
    停車影響視距，但被告未遵守前開規定暫停讓幹道直行車先行，顯然未盡注意之
    義務，以致肇事，被告顯有過失。再本案經送鑑定覆議結果，亦認定被告有前開
    過失，有臺灣省車輛行車事故覆議鑑定委員會九十一年一月二十三日府覆議字第
    九○二六三五號函附鑑定意見書乙份可稽。
  (四)被告指告訴人因未戴安全帽，適肇事地點附近有交通警察執行取締任務，告訴人
    一時恐慌，未能他顧而直行撞及伊所駕駛之前開自小客車一節，雖據證人乙○○
    、陳淑貞於本院調查時證述明確，然告訴人丙○○行經無號誌路口時，超速行駛
    不當（告訴人於警訊時自承以時速四十至四十五公里之速度超速行駛）且未充分
    注意車前狀況，就車禍之發生雖亦有過失，惟此涉及被告之過失程度，仍無解於
    被告過失罪責之成立。至被告所辯，其係於停止間遭告訴人撞及及案外人石健諭
    停車於路口處，致妨礙其視線，而行駛進入路口云云，惟被告之過失責任在於其
    係行駛於支線道之轉彎車，依上開規定必須暫停路口前讓幹道車及直行車先行，
    其能注意，卻未遵守此項規定以致肇事自有過失，是所辯尚非可採。被告之過失
    與告訴人丙○○因而受有前述傷害間，具有相當因果關係。本件事證明確，被告
    過失傷害犯行，堪以認定。
三、核被告丁○○所為，係犯刑法第二百八十四條第一項前段之過失傷害罪。又被告
    於肇事後，留在現場，並於有偵辦犯罪職務之公務員發覺前，向到場之警員自首
    而接受裁判，有南投縣警察局南投分局南投派出所出具之車禍案件報告表乙紙附
    卷可稽，應依刑法第六十二條前段之規定，減輕其刑。原審從而依刑事訴訟法第
    二百九十九條第一項前段，刑法第二百八十四條第一項前段、第六十二條前段、
    第四十一條第一項前段，罰金罰鍰提高標準條例第一條前段、第二條等規定，並
    審酌被告素行，其生活狀況、智識程度、犯罪所生之損害及犯罪後否認犯行，且
    未能與被害人達成和解，賠償被害人之損害等一切情狀，量處拘役五十日，並諭
    知易科罰金之標準，其認事用法核無違誤，量刑亦屬允當，上訴意旨猶執陳詞否
    認犯罪，其上訴為無理由，應予駁回。被告於肇事後，矢口否認過失犯行，所陳
    於肇事後第二天拿六千元予告訴人且代繳一萬六千餘元之醫藥費用及載送告訴人
    就醫十餘次即令屬實，相較於告訴人所受傷害之嚴重程度尚非相當，不宜為緩刑
    宣告，併予敘明。
四、據上論斷，應依刑事訴訟法第三百六十八條，判決如主文。
本案經檢察官甲○○到庭執行職務。
中      華      民      國　  九十一     年      六       月     五     日
                                   臺灣高等法院臺中分院刑事第四庭
                                         審判長法  官  洪  耀  宗
                                               法　官  江  德  千
                                               法  官  劉  登  俊
右正本證明與原本無異。
不得上訴。
                                               書記官  鄧　智　惠
中      華      民      國　  九十一     年      六       月     六     日
                                                              　　　　　Ｆ
